【裁判字號】    98,易,942
【裁判日期】    981130
【裁判案由】    恐嚇取財
【裁判全文】
臺灣高雄地方法院刑事判決               98年度易字第942號
公  訴  人  臺灣高雄地方法院檢察署檢察官
被      告  何坤煌
上列被告因恐嚇取財案件，經檢察官提起公訴（98年度偵字第15
69號），本院判決如下：
    主  文
何坤煌共同犯恐嚇取財罪，處有期徒刑陸月，如易科罰金，以新
臺幣壹仟元折算壹日，中華郵政股份有限公司中庄郵局帳號00
000000000000號帳戶存摺沒收；又共同犯恐嚇取財
罪，處有期徒刑陸月，如易科罰金，以新臺幣壹仟元折算壹日，
中華郵政股份有限公司中庄郵局帳號000000000000
00號帳戶存摺沒收；又共同犯恐嚇取財罪，處有期徒刑陸月，
如易科罰金，以新臺幣壹仟元折算壹日，中華郵政股份有限公司
中庄郵局帳號00000000000000號帳戶存摺沒收；
又共同犯恐嚇取財罪，處有期徒刑陸月，如易科罰金，以新臺幣
壹仟元折算壹日，中華郵政股份有限公司中庄郵局帳號0000
0000000000號帳戶存摺沒收。應執行有期徒刑壹年，
如易科罰金，以新臺幣壹仟元折算壹日，中華郵政股份有限公司
中庄郵局帳號00000000000000號帳戶存摺沒收。
    事  實
一、何坤煌與姓名年籍均不詳之共犯，共同意圖為自己不法之所
    有，基於恐嚇取財之犯意，先由姓名年籍不詳之共犯擄取附
    表所示己○○等人所有之賽鴿後，再由姓名年籍均不詳之共
    犯持洪炎山( 經檢察官另行通緝中) 申辦之門號0000000000
    號電話與附表所示之被害人己○○等人聯絡，並分別恐嚇稱
    需匯款如附表之金額至何坤煌申辦之中華郵政股份有限公司
    （下稱中華郵政）中庄郵局帳號00000000000000號帳戶內，
    始能順利贖回賽鴿等語，致己○○等人心生畏懼，而將如數
    金額匯款至上開何坤煌所申辦之帳戶內，共計1 萬2001元，
    後經己○○等人報警始循線查悉上情。
二、案經己○○、甲○○、乙○○、丁○○訴由高雄縣政府警察
    局移送臺灣高雄地方法院檢察署檢察官偵查起訴。
    理  由
一、本院以下所引用具傳聞性質之證據，檢察官、被告於本案言
    詞辯論時，均同意有證據能力，本院審酌各該證據均非違法
    蒐證取得，且依該證據作成情況作為證據應為適當，依刑事
    訴訟法第159 條之5 第1 項規定，應有證據能力。
二、訊據被告何坤煌固坦認上開中華郵政中庄郵局之帳戶為伊於
    97年10月6 日親自申設，且未交付予他人使用，惟否認有何
    共同恐嚇取財之犯行，辯稱於數年前在台中借錢予丙○○，
    而約於97年10月6 日前1 個月，陳員以電話告知要匯錢還伊
    ，伊稱並無帳戶，陳員即要伊申請1 個帳戶，因工作繁忙，
    故於1 個月後才申設上開郵局帳戶，又因陳員並未顯示來電
    號碼且未留下聯絡電話，所以在申設上開郵局帳戶後1 星期
    ，陳員再次來電，伊始告知帳戶號碼，再經過2 日有去領領
    看有沒有錢等語。
三、經查：
  (一)上開郵局帳戶為被告於97年10月6 日親至中華郵政中庄郵局
    所申設，有中華郵政鳳山郵局97年11月3 日鳳營字第097010
    1369號函及附件何坤煌帳戶0000000-0000000 號開戶基本資
    料及最近交易資料在卷可查（警卷第40至42頁）；又附表所
    示之被害人己○○等人，於附表所示之時間接獲0000000000
    電話，恐嚇渠所有之賽鴿在其手上，若要贖回則需將款項匯
    入上開帳戶，否則會將賽鴿殺害或轉售，致渠心生畏懼，依
    其指示將附表所示之款項匯入上開郵局帳戶，有己○○等人
    之警詢筆錄、郵政國內匯款單、0000000000通聯調閱查詢單
    附卷可稽（警卷第18至35、46、52、54至56、60頁）；而被
    告自陳上開帳戶並未交付他人使用，亦曾以存摺提領現金1
    萬2000元，亦有於警詢時自動提出扣案之存摺（影印後交由
    被告保管）之扣押物品目錄表、存摺內頁及封面影本及中華
    郵政鳳山郵局98年10月8 日鳳營字第0980101251號函及附件
    客戶歷史交易清單存卷可按（警卷第8 至10頁、本院卷第25
    至26頁）。足認被告於辦妥上開郵局帳戶後，其對匯入上開
    郵局帳戶內款項之管領力存續，且未有中斷之情，對己○○
    等人匯入之款項同具管領力。
  (二)被告雖否認與他人共犯上開恐嚇取財之犯行，惟查被告係於
    97年10月6 日申設上開郵局帳戶，已如前述，而被告所持用
    之0000000000門號（警卷第1 頁警詢筆錄受詢問人電話號碼
    欄、警卷第41頁被告申辦帳戶時於申請書所留之電話）於同
    日凌晨0 時9 分11秒、上午8 時31分8 秒、11時4 分41秒均
    發話予上開恐嚇電話0000000000持用人，另於11時20分53秒
    、11時50分52秒上開恐嚇電話0000000000持用人亦有發話予
    被告持有之0000000000門號，有0000000000號通聯調閱查詢
    單在卷可查（警卷第46至49頁），被害人己○○等旋於附表
    所示時間接獲恐嚇取財之電話，並命被害人己○○將款項匯
    入上開郵局帳戶，顯見被告在申設上開郵局帳戶之前後，被
    告與上開恐嚇電話有所聯繫，足認本件恐嚇犯行確有其他共
    犯存在，而非由被告1 人獨力完成；且被告申設上開郵局帳
    戶之目的確為供本案犯行所使用甚明。
  (三)被告前揭所辯情詞，並不足採信。
    1.被告稱於數年前借錢予丙○○，而陳員約於申設上開郵局
      帳戶前1 個月，以電話告知要匯錢還伊，並要伊申請1 個
      帳戶等情，固有提出丙○○簽發之本票3 張為證（偵查卷
      第15頁）。惟證人丙○○於本院結證稱偵卷第15頁所附之
      本票係5 、6 年前在高雄做工程時向他人（非在庭之被告
      ）借款所簽發，並已清償，惟未取回該本票，這些年來並
      無人向其催討此債務，其亦未以還款為由，請他人申辦帳
      戶供其還款之用，且其並不認識在庭之被告等語（本院卷
      第58至59頁）。
    2.又查卷附臺灣銀行中庄分行98年9 月29日中庄營字第0980
      0033581 號函、合作金庫商業銀行南屯分行98年9 月29日
      合金南屯存字第0980003960號函、合作金庫商業銀行興鳳
      分行98年10月1 日興鳳存字第0980003970號函、臺灣土地
      銀行五甲分行98年10月7 日五甲存字第09800000354 函（
      本院卷第14至19、34至35頁），均表示被告設有帳戶於上
      開銀行，且合作金庫商業銀行興鳳分行之帳戶於本案發生
      前之97年10月3 日仍有款項匯入，而於本案發生當日即97
      年10月6 日亦有款項提領之紀錄，有合作金庫銀行各類存
      款分戶交易明細表在卷可查（本院卷第19頁）。是被告辯
      稱陳員來電話告知還款時，並無帳戶可供使用，並不實在
      ；且被告既接獲已欠債多年且一直無法聯絡催討之丙○○
      來電告知欲償還借款，且有上開銀行帳戶可供匯款使用，
      依常情而論，應可馬上提供帳號供陳員匯款，豈會於1 個
      月後再另行申設上開郵局帳戶。又因陳員並未顯示之來電
      號碼且未留下聯絡電話，則被告完全處於被動地位，如陳
      員爾後均未來電詢問，被告上開郵局帳戶豈不失其申設之
      目的。是被告所言顯與常情未符。
    3.又依上開郵局帳戶之客戶歷史交易清單（本院卷第27頁）
      ，被告於申設當日中午即現金提款1 萬2000元（非起訴書
      所指之款項，詳後述），並非其所供稱：在申設上開郵局
      帳戶後1 星期，陳員再次來電，伊告知上開郵局帳戶號碼
      ，再經過2 日有去領領看有沒有錢之情，更足證其上開所
      辯，實不足採。
  (四)前開被告所提領之1 萬2000元，為案外人蔡和宗於97年10月
    6 日下午1 時5 分58秒匯入之8000元、吳順天於同日下午1
    時22分9 秒匯入之2000元及王仁安於同日下午2 時5 分35秒
    匯入之2000元（本院卷第27至28頁），均非起訴書附表所指
    之人，又經本院向承辦員警查覆稱：上開被害人不願接受訊
    問，故無蔡和宗等3 人之警詢筆錄，有本院公務電話記錄在
    卷可查（本院卷第37頁），又被告此部分犯行與起訴部分應
    分屬數罪，是則此部分之犯行既不在起訴範圍內，本院自無
    從審酌，附此敘明。
  (五)本案事證明確，被告犯行堪以認定，應依法論科。
四、核被告所為，係犯刑法第346 條第1 項之恐嚇取財罪。被告
    雖未親為恐嚇電話之撥打，惟其申設上開郵局帳戶供其他共
    犯使用於向被害人恐嚇後令其應匯入之款項之帳號，致使被
    告因而取得各該被害人心生畏怖後所交付之款項，則其主觀
    上顯有將其他共犯所為恐嚇取財行為視為自己所為之意，是
    被告與其他不詳姓名之共犯間，就上開恐嚇取財犯行，均有
    犯意之聯絡及行為之分擔，均應以共同正犯論處。被告所犯
    上開4 罪間，犯意各別，行為互殊，應予分論併罰。爰審酌
    被告正值青壯，不思憑己力謀生，僅因私利，與他人共同擄
    鴿恐嚇被害人，惡性非輕，雖有4 次犯行，惟所得僅為1 萬
    2001元，並審酌被害人所受之危害程度及被告犯罪後態度不
    佳，不知悔改，尚未與被害人和解，賠償被害人損失等一切
    情狀，分別量處如主文所示之刑及諭知易科罰金折算標準，
    並定應執行之刑。又按犯最重本刑為5 年以下有期徒刑以下
    之刑之罪，而受6 個月以下有期徒刑或拘役之宣告者，得以
    新臺幣1000元、2000元或3000元折算1 日，易科罰金，刑法
    第41條第1 項前段定有明文。且按現行刑法第41條第2 項雖
    規定：「前項規定於數罪併罰，其應執行之刑未逾六月者，
    亦適用之。」，然上開規定將關於數罪併罰，數宣告刑均得
    易科罰金，而定應執行之刑逾6 個月之情形，排除適用同條
    第1 項得易科罰金之規定部分，業經大法官會議於98年6 月
    19日以釋字第662 號解釋決議違憲，並宣告自該解釋公布之
    日起失其效力，是則於數罪併罰，數宣告刑均得易科罰金，
    而定應執行之刑逾6 個月之情形，依照大法官會議釋字第66
    2 、366 號解釋之意旨，仍得易科罰金。查上開犯行所諭知
    之罪刑，原均得易科罰金，依上開說明，雖所定應執行刑已
    逾6 個月，仍得定易科罰金之折算標準。
五、被告所申設之中華郵政中庄郵局帳號00000000000000號帳戶
    係用於供犯本案恐嚇取財匯款所用之物，該存摺並由被告於
    警詢時提出（影印封面及內頁後發還被告保管、警卷第8 至
    10頁），並未滅失，該帳戶之存摺應依刑法第38條第1 項第
    2 款之規定沒收。另共犯所持用之案外人洪炎山所申設之00
    00000000電話，雖由共犯用以向被害人己○○等人通知恐嚇
    取財之訊息，惟卷內並無證據證明該電話係被告或其他共犯
    所有，自無法諭知沒收。
六、被告行為後，刑法第41條業於98年8 月21日修正公布、並自
    98年9 月1 日起施行，該條規定受6 個月以下有期徒刑或拘
    役之宣告，不論得否易科罰金，均得易服社會勞動，並配合
    修正刑事訴訟法第479 條第1 項，明定易服社會勞動由指揮
    執行之檢察官命令之，亦即上開規定應係檢察官執行事項，
    非裁判量刑事項，自非屬被告適用之刑罰法律或法律效果有
    變更，而無刑法第2 條第1項 法律變更規定之適用，故無須
    為新舊法之比較，應逕適用裁判時法。又刑法第41條規定聲
    請易服社會勞動者，因條文已明定以社會勞動6 小時折算徒
    刑或拘役1 日，與易科罰金應於裁判主文諭知折算標準之情
    形不同，無須於裁判主文諭知（刑法施行法第3 條之2 修正
    理由參照），附此敘明。
據上論斷，應依刑事訴訟法第299 條第1 項前段，刑法第346 條
第1 項、第28條、第38條第1 項第2 款、第41條第1 項前段、第
51條第5 款，刑法施行法第1 條之1 ，判決如主文。
本案經檢察官戊○○到庭執行職務。
中    華    民    國    98    年    11    月    30    日
                  刑事第四庭審判長法  官  洪碩垣
                                  法  官  張  震
                                  法  官  施介元
以上正本證明與原本無異。
如不服本判決應於收受送達後10日內向本院提出上訴書狀，並應
敘述具體理由；如未敘述上訴理由者，應於上訴期間屆滿後20日
內向本院補提理由書（均須按他造當事人之人數附繕本）「切勿
逕送上級法院」。
中    華    民    國    98    年    11    月    30    日
                                  書記官  葉玉芬
附錄本判決論罪科刑法條
中華民國刑法第346條
意圖為自己或第三人不法之所有，以恐嚇使人將本人或第三人之
物交付者，處6 月以上5 年以下有期徒刑，得併科1 千元以下罰
金。
以前項方法得財產上不法之利益，或使第三人得之者，亦同。
前2項之未遂犯罰之。
附表
┌──┬───┬─────┬──────┬───┬─────┬─────────┐
│編號│被害人│被害人電話│恐嚇時間    │被擄賽│被恐嚇匯款│匯款時間          │
│    │      │          │(皆為民國97 │鴿數量│金額      │                  │
│    │      │          │年10月6日)  │      │（新臺幣）│匯款名義人        │
├──┼───┼─────┼──────┼───┼─────┼─────────┤
│1   │己○○│0000000000│14時33分    │2     │4000元    │97年10月6 日      │
│    │      │          │            │      │          │下午2 時52分3 秒  │
│    │      │          │            │      │          │鄭閔耀            │
├──┼───┼─────┼──────┼───┼─────┼─────────┤
│2   │甲○○│0000000000│14時37分    │1     │2001元（起│97年10月6 日      │
│    │      │          │            │      │訴書誤繕為│下午2 時58分18秒  │
│    │      │          │            │      │2000元）  │王宣弘            │
├──┼───┼─────┼──────┼───┼─────┼─────────┤
│3   │乙○○│0000000000│14時40分    │1     │2000元    │97年10月6 日      │
│    │      │          │            │      │          │下午3 時21分40秒  │
│    │      │          │            │      │          │乙○○            │
├──┼───┼─────┼──────┼───┼─────┼─────────┤
│4   │丁○○│0000000000│17時17分    │2     │4000元    │97年10月7 日      │
│    │      │          │            │      │          │上午9 時3 分18秒  │
│    │      │          │            │      │          │丁○○            │
└──┴───┴─────┴──────┴───┴─────┴─────────┘


司法院資訊處製作；財團法人民間司法改革基金會備份。
